【裁判字號】    98,交聲,3986
【裁判日期】    981231
【裁判案由】    聲明異議
【裁判全文】
臺灣臺中地方法院交通事件裁定        98年度交聲字第3986號
原處分機關  交通部公路總局臺中區監理所南投監理站
異  議  人
即受處分人  甲○○
上列異議人即受處分人因違反道路交通管理處罰條例案件，對於
交通部公路總局臺中區監理所南投監理站中華民國98年3月19日
所為之裁決（原處分：投監四字第裁65-GE0000000號違反道路交
通管理事件裁決書），聲明異議，本院裁定如下：
    主  文
原處分關於補繳罰鍰新臺幣壹仟捌佰元部分撤銷。
前項撤銷部分，甲○○不罰。
    理  由
一、原處分機關交通部公路總局臺中區監理所南投監理站處分意
    旨略以：車牌號碼6R-6229號自用小客車原所有人為洪樹福
    ，該車輛因未定期檢驗，業於民國97年3月4日被本站執行逾
    期檢驗逕行註銷其牌照，98年3月13日該車辦理執行牌照逕
    行註銷手續，於同日在本站重領車牌號碼3935-WK號，並過
    戶給本案異議人即受處分人甲○○（下稱受處分人）。受處
    分人於98年3月11日16時40分許，駕駛車牌號碼6R-6229號自
    用小客車，於臺中市○○○路與永興街口處，因「使用註銷
    之牌照行駛」之違規，為臺中市警察局第二分局警員當場舉
    發。受處分人於98年3月13日至本站自動繳納罰鍰新臺幣(下
    同)3,600元，惟本站另依98年3月13日收文之交通部公路總
    局臺中區監理所98年3月12日中監自字第0980009454號函，
    修正「違反道路交通管理事件統一裁罰基準及處理細則」第
    2條附件已於98年3月10日公布並施行，依新修正裁罰基準表
    所示，小型車違反使用吊銷、註銷之牌照行駛，將處汽車所
    有人5,400元以上18,000元以下罰鍰。因本案違規時間為98
    年3月11日，係在違反道路交通管理事件統一裁罰基準及處
    理細則修正並施行之後，本站係於98年3月19日開立投監四
    字第裁65-GE0000000號裁決書，依98年3月10日新修正裁罰
    基準表之規定，裁處受處分人應補繳納1,800元，於法並無
    不合等語。
二、受處分人聲明異議意旨略以：受處分人平日生活困苦，於98
    年3月13日已繳納3,600元罰鍰結案，嗣後又收到要補繳新裁
    罰基準表施行後罰鍰差額1,800元之裁決書，對受處分人而
    言，實有一事多罰之情況，為此聲明異議，請求撤銷原處分
    等語。
三、經查：
  (一)受處分人於98年3月11日16時40分駕駛車牌號碼6R-6229號自
    用小客車，於臺中市○○○路與永興街口處，因使用註銷牌
    照行駛公路之違規，為臺中市警察局第二分局警員當場舉發
    。嗣後該車輛於98年3月13日辦理執行牌照逕行註銷手續，
    並於同日重領車牌號碼3935-WK號，過戶予受處分人名下，
    前揭事實有臺中市警察局舉發違反道路交通管理事件通知單
    、汽車車籍查詢結果、汽車異動歷史查詢結果、汽車車主歷
    史查詢結果、交通部公路總局臺中區監理所南投監理站98年
    4月2日中監投字第0980004922號函及交通部公路總局臺中區
    監理所南投監理站違反道路交通管理事件裁決書各1紙在卷
    可稽；又前揭舉發違反道路交通管理事件通知單經受處分人
    於98年3 月13日向交通部公路總局臺中區監理所南投監理站
    繳納罰鍰3,600元，此有交通部公路總局自行收納款項收據1
    份附卷可證，此部分事實堪以認定。
  (二)按法規明定自公布或發布日施行者，自公布或發布之日起算
    至第3日起發生效力；法規修正之程序，準用上開規定；法
    規特定有施行日期，或以命令特定施行日期者，自該特定日
    起發生效力，中央法規標準法第13條、第14條分別定有明文
    ；次按法規明定自公佈或發佈日施行者，自公佈或發佈之日
    起算至第3日起發生效力，中央法規標準法第13條定有明文
    ，其所謂「自公佈或發佈之日起算至第3日」之文義，係將
    法規公佈或發佈之當日算入至第3日起發生效力，此項生效
    日期之計算，既為中央法規標準法所明定，自不適用民法第
    120條第2項之規定，又此3日即為周知期間，周知期間係為
    知法、守法及執法之準備而設，司法院大法官會議解釋第16
    1號解釋理由及不同意見書可資參照。次按使用吊銷、註銷
    之牌照行駛，處汽車所有人3,600元以上10,800元以下罰鍰
    ，並禁止其行駛；第3款、第4款之牌照扣繳之，道路交通管
    理處罰條例第12條第1項第4款、第2項定有明文。
  (三)本件原處分機關雖以「違反道路交通管理事件統一裁罰基準
    及處理細則」第2條附件業經交通部、內政部於98年3月10日
    以交路字第0980085005號、台內警字第0980870298號令修正
    發布，而受處分人違規時間為98年3月11日係在該條款修正
    並自98年3月10日施行後，應依修正後之違反道路交通管理
    事件統一裁罰基準表裁決處分受處分人補繳納罰鍰1,800元
    。然違反道路交通管理事件統一裁罰基準及處理準則第2條
    附件既指定生效之日即公布之日，則自應依中央法規標準法
    第13條之規定，算至第3日起發生效力，始符該法立法之意
    旨。再違反道路交通管理事件統一裁罰基準及處理細則係依
    道路交通管理處罰條例第92條第4項規定之授權主管機關訂
    定，此觀該細則第1條規定自明，則道路交通管理處罰條例
    之立法尚需立法機關通過、總統公布施行，並依中央法規標
    準法第13條之規算至第3日起發生效力，則依該法授權主管
    機關訂定之違反道路交通管理事件統一裁罰基準及處理細則
    ，豈能未預留周知時間。且上開細則規定內容與人民之權利
    義務至有關係，性質上並非對內生效之行政規則，而係對外
    生效之行政法規，參諸上開說明，故應自公布或發布之日起
    算至第3日起發生效力。
  (四)對於交通違規事件之裁罰，性質上屬於交通行政主管機關本
    於職權就公法上具體事件所為之決定而對外直接發生法律效
    果之單方行政行為，本質上係屬行政罰性質之行政處分而非
    刑罰，則關於新舊法比較之適用問題，原則上即應適用相關
    交通行政法規之規定，而非刑法之規定。而關於交通違規裁
    罰之新舊法適用，雖該條例本身未設有規定，惟參照94年2
    月5日公布、95年2月5日生效施行之行政罰法，其第1條、第
    5條分別明定：「違反行政法上義務而受罰鍰、沒入或其他
    種類行政罰之處罰時，適用本法。但其他法律有特別規定者
    ，從其規定」、「行為後法律或自治條例有變更者，適用行
    政機關最初裁處時之法律或自治條例。但裁處前之法律或自
    治條例有利於受處罰者，適用最有利於受處罰者之規定」，
    顯見關於交通違規事件裁罰之新舊法比較適用問題，即應依
    行政罰法第5條之規定。依上開規定，本件違反道路交通管
    理事件統一裁罰基準及處理細則第2條附件應於98年3月12日
    始發生效力，而本件違規行為係發生於98年3月11日，修正
    公布之違反道路交通管理事件統一裁罰基準及處理細則第2
    條附件尚未發生效力，仍應依修正前違反道路交通管理事件
    統一裁罰基準及處理細則第2條附件規定處理。是以原處分
    機關於98年3月19日開立裁決書，要求受處分人補繳納罰鍰
    1,800元於法未合。
四、綜上所述，原處分機關未予詳查上情，遽予裁罰，尚有未洽
    ，本件聲明異議就此部分，為有理由，原處分關於處受處分
    人補繳納罰鍰1,800元部分應予撤銷，另諭知受處分人不罰
    。
五、據上論斷，應依道路交通管理處罰條例第87條第2 項，道路
    交通案件處理辦法第20條規定，裁定如主文。
中    華    民    國    98    年    12    月   31    日
                      交通法庭  法  官  洪挺梧
以上正本證明與原本無異。
如不服本裁定，應於收受送達後5日內向本院提出抗告狀。（應
附繕本）
                                書記官  劉雅玲
中    華    民    國    98    年    12    月   31    日

司法院資訊處製作；財團法人民間司法改革基金會備份。
